【裁判字號】    99,交抗,1434
【裁判日期】    990705
【裁判案由】    違反道路交通管理處罰條例
【裁判全文】
臺灣高等法院交通事件裁定            99年度交抗字第1434號
  抗  告  人
  即受處分人  甲○○
上列抗告人因違反道路交通管理處罰條例案件，不服臺灣桃園地
方法院，中華民國99年5月28日所為裁定（99年度交聲字第432號
），提起抗告，本院裁定如下：
    主  文
抗告駁回。
    理  由
一、原裁定意旨略以：
  (一)異議人即受處分人甲○○於民國99年1月26日清晨5時40分許
    ，駕駛車號6136-KK號租賃小客車，行經國道 3號南下116.1
    公里處，為內政部警政署國道公路警察局第二警察隊後龍分
    隊員警舉發「行速180公里，限速110公里，超速70公里（經
    雷射測定測距 358.8公尺」之違規，依道路交通管理處罰條
    例第43條第1項第2款之規定，裁處罰鍰新臺幣（下同）8,00
    0元，並依同條例第24條第1項第3款、第63條第 1項第3款規
    定（原處分漏載第63條第1項第3款），記違規點數 3點，並
    施以交通安全講習。
  (二)證人即本件舉發員警林森彬（國道公路警察局第二警察隊後
    龍分隊）到庭證稱：當天伊與楊宗哲執行4點到8點的巡邏勤
    務，在南下116.1公里的避車彎作違規測速，於5時40分測得
    一車輛車速為180公里，距離巡邏車約358公尺，所以我們就
    開車子警示燈，伊當時是開著車門站在車外測速，後來伊就
    用指揮棒攔停異議人，之後上車駕駛車子慢慢指引異議人從
    內側車道到外側的路肩停下，在避車彎的時候有開警示燈，
    在測速位置的前方本來就有豎立告示牌，就是卷內我們所提
    出的照片，且當時是 5點多，車子較少，內側車道只有測到
    異議人的車子有這樣高的速度，所以伊可以確認沒有追錯車
    ，當時測速的數據資料有當面給異議人看，攔停後有先告知
    異議人超速違規，異議人承認他有超速，但是希望數值不要
    寫這麼高等語（見原審卷第30頁）；證人即本件舉發員警楊
    宗哲（國道公路警察局第二警察隊後龍分隊）證稱（誤載為
    證人）：本件舉發位置為南下 116.1公里處，當時巡邏車有
    發動開燈，當時是林森彬站在車外測速，伊有站在外面看，
    看到車子速度很快，伊就提醒林森彬測速，測得之後，我們
    就立即上車，上車前伊有以指揮棒攔停，之後開車跟上去攔
    停，測速位置之前有測速的警告標誌，就是卷附我們先前提
    出的照片，且當時車子沒有很多，而測速器一次只能測一輛
    車，所以我們很確定，當時測的速度是180 公里，我們攔停
    後，有馬上拿給異議人確認數值，攔停之後異議人有說請我
    們不要開那麼高的速度等語 （見原審第30-31頁），經核，
    證人林森彬、楊宗哲均為執勤警員，與異議人互不相識，亦
    無仇怨，復到庭具結為以上之證述，應無甘冒偽證重罪而設
    詞誣陷異議人之理，且渠等所證本件舉發經過事實，具體明
    確，互核一致，顯非一般憑空捏造證詞可擬，此外，並有內
    政部警政署國道公路警察局第二警察隊99年3月9日公警二交
    字第0990270293號書函所附之警告標誌照片在卷可稽（見原
    審第14頁），渠等之證詞應可採信。
  (三)復參以原審當庭勘驗證人林森彬、楊宗哲提出之現場錄音光
    碟，結果為：員警攔停異議人後告知測速結果為180 公里、
    內側車道，過程中異議人有請求員警數值不要開這麼高，員
    警告知要趕路也不是這樣趕法（見原審卷第31頁），倘若異
    議人確無以時速180 公里之高速行駛行為，理應於遭證人林
    森彬、楊宗哲攔停並告知違規事實之際，立即向證人林森彬
    、楊宗哲反應，甚可大力爭執，以維自身權益，詎異議人捨
    此不為，反而請求員警改以較情節輕微之超速違規行為舉發
    ，顯與事理不合。
  (四)又本件雷射測速儀器經經濟部標準檢驗局檢定合格，有效期
    限至99年10月31日，有經濟部標準檢驗局98年10月14日JO00
    00000 號雷射測速儀檢定合格證書、後龍分隊99年測速設備
    例行性檢測登記簿在卷可參（見原審卷第34、36頁），是本
    件速度偵測準確度，自堪採信。又雷射測速儀檢定檢查技術
    規範第7條1項第 3款雖規定：「速度偵測準確度：不得高於
    實際速度2 km/h或低於實際速度3 km/h。」，是本件雷射測
    速儀偵測速率，依上揭所述，雖可能容有公差，然本件異議
    人所駕上開車輛，經該雷射測速儀器測得時速為180 公里，
    縱計入該雷達測速儀器可容許差值，則異議人違規時之車速
    為時速177公里至182公里，仍超過最高速限之時速60公里以
    上。
  (五)綜上所述，異議人確實於前揭時、地，有「汽車駕駛人，駕
    駛汽車有行車速度，超過規定之最高時速60公里以上」之違
    規，原處分機關依道路交通管理處罰條例第43條第1項第2款
    之規定，裁處罰鍰8,000元，並依同條例第63條第1項第 3款
    、第24條第1項第3款規定，記違規點數 3點，並施以交通安
    全講習，並無不當。本件聲明異議為無理由，應予駁回。
三、抗告意旨略以：
  (一)證人林森彬所證：於5時40分測得一車輛車速為180公里，距
    離巡邏車約358 公尺，所以我們就開車子警示燈等語，足證
    於測速勤務當時係將巡邏車停放於路肩，並未開啟車燈與警
    示燈，待有車輛被測速後，方開啟車燈逕行攔停。又抗告人
    於被攔停當時即表明：伊並未開這麼快等語，此段話並未出
    現在錄音當中，足證錄音內容為抗告人走到巡邏車後才錄音
    ，且未告知過程需錄音。
  (二)國道巡邏車均有錄影設備裝置，值勤過程應全程錄影，本件
    僅有事後錄音光碟，並無錄影之影像資料或測速器之時間、
    日期，以證明抗告人當時駕駛車輛之實際車速，舉發員警自
    應提出測速器所測得之時間及日期等相關證據，以證明測速
    器之數據並非於其他時間由其他車輛所測得之數據。另當時
    同車之其他三名乘客，亦能證明抗告人所駕駛車輛於時速超
    過140 公里後即會出現底盤異常、左右搖晃等情況，該車況
    又如何能行駛至時速180 公里，且能證明當時巡邏車是否停
    放於一般路肩、有無開啟車燈及警示燈等情況云云。
四、經查：
  (一)按汽車行駛高速公路及快速公路，應依速限標誌指示，高速
    公路及快速公路交通管制規則第5條第1項定有明文。次按汽
    車駕駛人，駕駛汽車行車速度，超過規定之最高時速60公里
    以上，處新臺幣（下同）6,000元以上24,000 元以下罰鍰，
    且應接受道路交通安全講習，並記違規點數 3點，道路交通
    管理處罰條例第43條第1項第2款、第5項前段及第63條第1項
    第3款分別定有明文。
  (二)抗告人確實於前揭時、地，有駕駛汽車行車速度超過規定之
    最高時速60公里以上之違規行為等情，業據證人即本件舉發
    員警林森彬、楊宗哲於原審詳細說明本件違規舉發當時係由
    林森彬、楊宗哲執行巡邏勤務，在測速位置前方有豎立測速
    警告標誌，巡邏車有發動並開燈，開著車門由林森彬站在車
    外測速，舉發位置為南下116.1公里處，於5時40分測得抗告
    人所駕駛車輛之車速為180公里，距離巡邏車約358公尺，林
    森彬先以指揮棒攔停抗告人，之後林森彬、楊宗哲開車跟上
    去指引抗告人從內側車道到外側路肩停車，攔停後立即拿測
    速之數據資料予抗告人確認數值，抗告人承認有超速，但希
    望測速數值不要寫那麼高之舉發經過（見原審卷第30至31頁
    ），則本件違規事件並非僅由證人林森彬或楊宗哲個人獨自
    認定，而係由林森彬、楊宗哲執勤員警共同確認無誤後始行
    舉發，自無辨識錯誤之情形存在。另經原審當庭勘驗現場錄
    音光碟之結果，過程中抗告人確有請求員警數值不要開這麼
    高（見原審卷第31頁），則倘若抗告人確無以時速180 公里
    之高速行駛行為，理應立即向證人林森彬、楊宗哲反應爭執
    ，以維自身權益，殊無請求員警改以較情節輕微之超速違規
    行為舉發之理。此外，參諸本件測得抗告人車輛超速違規之
    儀器係由經濟部標準檢驗局測定合格，其有效期限至99年10
    月31日（見原審卷第34、36頁），因此舉發本件之警員所憑
    據雷射測速儀器之測速功能，並無錯誤之疑慮。綜上，足證
    抗告人於前揭時、地，有駕駛汽車行車速度超過規定之最高
    時速60公里以上之違規事實，應堪認定。
  (三)抗告人雖指稱警方並無法出示相關違規錄影記錄或測速器所
    測得之時間及日期云云。惟查，證人林森彬、楊宗哲乃受有
    專業訓練之國道警察，依法於上開時間執行交通勤務，其所
    為舉發之執行職務行為，乃依法就特定具體事件所為之具有
    公法上效果之單方行政行為，基於公務員公法上行為具有公
    信力之原則，該行政行為原則上應可推定其為正當無誤，且
    於行政事務日趨繁雜、愈益強調行政效能之現今社會，若謂
    公務員所為一切行政行為均須預留證據以為日後之證明，顯
    將對於國家行政事務之推行產生阻礙，是若要求員警就任何
    交通違規行為均必須有相關錄影之畫面影佐證始得舉發，則
    吾人將僅能選擇耗費大量成本、犧牲相當程度之隱私而於各
    處裝設錄影及照相設備，以確保交通法規之遵守及用路之安
    全，或選擇放任某些執法人員難以臨時以照相或錄影方式採
    證之交通違規行為，此二者均非交通工具普及之現代社會所
    樂見，因此刑事訴訟法中關於犯罪證據有關之規定，而與原
    屬於行政秩序罰之交通違規裁罰事件之本質不合之部分，於
    交通違規聲明異議案件之審理程序中，自不在準用之列，其
    理甚明。是本件縱未有違規影像之錄影畫面可資相佐，然證
    人林森彬、楊宗哲於依法執行職務當時，既親眼目睹抗告人
    高速駕駛，復以雷射測速儀器測得抗告人所駕駛車輛之車速
    為180 公里，而開車上前指示攔停，並當場提出測速之數據
    資料予抗告人確認數值，嗣並就親眼見聞於受有具結程序及
    偽證罪擔保之情形下於法院到庭為證述，而所為之前開證詞
    ，對於如何發現本件抗告人超速駕駛，暨如何以雷射測速儀
    器測速並攔停，以及採取現場錄音存證手段等舉發過程之細
    節，均能合理詳實之說明，且衡諸證人林森彬、楊宗哲與抗
    告人素無怨隙，並無故意設詞誣陷之動機與必要，所為上揭
    證述，亦無何違背一般經驗或論理法則之情形，復以一般執
    勤員警之專業訓練而言，對於該等職務上事項之觀察程度自
    遠較一般人更為專注，應無誤判之可能，足證抗告人確有於
    前揭時地，有駕駛汽車行車速度超過規定之最高時速60公里
    以上之違規行為。抗告人所辯警方無法出示相關違規錄影記
    錄或測速器所測得之時間及日期云云，顯不足採。
  (四)綜上所述，原審裁定認原處分機關以受處分人上開交通違規
    行為明確，而依據道路交通管理處罰條例第43條第1項第2款
    之規定，裁處罰鍰8,000元，並依同條例第24條第1項第 3款
    、第63條第1項第3款規定，記違規點數 3點，並施以交通安
    全講習，並無違誤，而駁回抗告人之異議，經核並無不當。
    抗告人猶持前詞指摘原裁定為不當，為無理由，應予駁回。
五、據上論結，應依道路交通案件處理辦法第26條，刑事訴訟法
    第412條，裁定如主文。
中    華    民    國    99    年    7     月     5    日
                  刑事第十四庭審判長法  官  陳志洋
                                    法  官  謝靜慧
                                    法  官  梁耀鑌
以上正本證明與原本無異。
不得再抗告。
                                    書記官  莊淑茹
中    華    民    國    99    年    7     月     5    日

司法院資訊處製作；財團法人民間司法改革基金會備份。
